臺灣高等法院民事裁定　　　　　　　　　 96年度抗字第338號
抗　告　人　亞通新高科技股份有限公司
　　　　　　　　　　　　棟
法定代理人　甲○○
抗告人因與相對人日商三菱重工業股份有限公司間假扣押事件，
對於中華民國95年12月15日臺灣宜蘭地方法院95年度裁全字第
1392 號所為裁定，提起抗告，本院裁定如下：
    主  文
原裁定廢棄。
相對人於原法院之聲請駁回。
    理  由
一、相對人於原法院之聲請意旨略以：兩造間曾有契約關係存在
    ，然抗告人因未依約履行，相對人遂於民國94年 2月14日依
    契約第50條之規定終止契約，相對人因抗告人之違約行為受
    有新台幣 133,405,592元之損害，依法本得請求抗告人賠償
    之。頃聞抗告人現正陷入財務困境，相對人恐日後有不能強
    制執行或甚難執行之虞，爰聲請就債務人人之財產於相對人
    受損害之範圍內為假扣押，並陳明願供擔保，以補釋明之不
    足云云。
二、抗告意旨略以：相對人並非與抗告人簽訂契約之當事人，不
    得提起本件保全程序。抗告人係與第三人三菱重工橫濱製作
    所（以下簡稱橫濱製作所）簽訂工程合約，雙方對工程進度
    、付款遲延迭有爭議，橫濱製作所片面終止契約，抗告人認
    其係無權終止，曾於95年2月6日發函橫濱製作所應依約提交
    仲裁，橫濱製作所置之不理，竟於1年後聲請假扣押。相對
    人並未釋明假扣押之原因，抗告人一向承接大型工程，施工
    期甚長且連續不斷，豈有不能執行或甚難執行之虞？且假扣
    押之金額亦逾越橫濱製作所得請求之金額，求為廢棄原裁定
    等語。
三、按，公司法第3條第2項規定；「本法所稱本公司，為公司依
    法首先設立，以管轄全部組織之總機構；所稱分公司，為受
    本公司管轄之分支機構」。是分公司乃為總公司管轄之內部
    機構，依我國對法人之認定，總公司方有權利能力，分公司
    僅就其業務涉訟之範圍有當事人能力（最高法院40年度台上
    字第39號判例參照）。本件雖與抗告人締約者為相對人之橫
    濱製作所，但依我國公司法對公司之規定，橫濱製作所係相
    對人之分事務所，歸相對人管理，故其所為之法律行為效果
    應歸屬於相對人。抗告人主張不得提起假扣押之聲請，尚有
    誤會。
四、次按新修正民事訴訟法第526條第2項，已將「債權人雖未為
    前項釋明，如就債務人所應受之損害已供法院所定之擔保者
    ，得命為假扣押」之規定，修正為「前項釋明如有不足，而
    債權人陳明願供擔保或法院認為適當者，法院得定相當之擔
    保，命供擔保後為假扣押」，以與同條第 1項規定「請求及
    假扣押之原因，應釋明之」相呼應。是請求及假扣押之原因
    ，債權人如未先為釋明，縱就債務人所應受之損害供法院所
    定之擔保者，亦不得命為假扣押，必因釋明而有不足，並經
    債權人陳明願供擔保或法院認為適當者，始得命供擔保後為
    假扣押。（最高法院94年度台抗字第 156號裁判參照）。本
    件相對人僅就兩造間有債權債務關係為釋明，但並未釋明有
    何應為假扣押之原因，僅以「頃聞債務人現正陷入財務困境
    」云云，此為抗告人所否認，並以其一向承接大型工程，施
    工期甚長且連續不斷等語置辯。相對人既未就抗告人目前已
    陷於財務困境，致有日後不能強制執行或甚難執行之虞為釋
    明，僅陳明願就債務人所受損害供擔保，依法自不得命為假
    扣押。原裁定未察，依相對人所請准許假扣押，尚有未洽。
    抗告意旨指摘原裁定不當，求予廢棄，為有理由。
五、據上論結，本件抗告為有理由，爰裁定如主文。
中　　華　　民　　國　　96　　年　　3　　月　　30　　日
　　　　　　　　　　民事第二庭
                        審判長法　官  吳謙仁
                              法　官  李瓊蔭
                              法　官  蘇瑞華
正本係照原本作成。
本裁定除以適用法規顯有錯誤為理由，並經本院許可外，不得再
抗告。如提起再抗告，應於收受後10日內委任律師為訴訟代理人
向本院提出再抗告狀。並繳納再抗告費新台幣１千元。
中　　華　　民　　國　　96　　年　　4 　　月　　2 　　日
　　　　　　　　　　　　　　　書記官  賴以真
